【裁判字號】    98,易,527
【裁判日期】    981028
【裁判案由】    恐嚇取財
【裁判全文】
臺灣臺南地方法院刑事判決               98年度易字第527號
公  訴  人  臺灣臺南地方法院檢察署檢察官
被      告  甲○○
上列被告因恐嚇取財案件，經檢察官提起公訴（96年度偵字第
16752號），本院判決如下：
    主  文
甲○○幫助犯恐嚇取財罪，處有期徒刑伍月，減為有期徒刑貳月
又拾伍日，如易科罰金，以新臺幣壹仟元折算壹日。
    事  實
一、甲○○能預見將行動電話門號交付他人使用，可能被犯罪集
    團作為詐財與其他犯罪之聯絡工具，仍基於幫助不詳姓名年
    籍之人恐嚇金錢之不確定故意，並不法而易持有為所有之意
    思，於民國96年4月12日前某日，將友人丙○○（經臺灣嘉
    義地方法院檢察署不起訴處分）向台灣大哥大股份有限公司
    申辦並借其使用之0000000000號門號，交付姓名年籍均不詳
    之成年人。嗣有犯罪集團取得前述丙○○之行動電話門號後
    ，先刊登分頁廣告收購金融帳戶存摺，並留上開0000000000
    號行動電話門號為聯絡電話，遂有楊濟德（臺灣雲林地方法
    院另案判決）於96年4月12日以前揭電話門號聯繫後，出租
    伊所有之第一銀行虎尾分行帳戶存摺、提款卡、印章與密碼
    ；待犯罪集團取得楊濟德帳戶後，再於96年4月14日下午3時
    許，基於不法所有之意圖，以電話與許侑詮聯繫稱知悉其基
    本資料，恫稱若不依指示匯款，將要找其麻煩等語，使許侑
    詮心生畏懼，而於當日下午5時許，接續3次匯新臺幣（下同
    ）4,000元、10,000元、19,000元，合計33,000元至楊濟德
    上述帳戶內，並即遭提領一空。
二、案經雲林縣警察局虎尾分局報告臺灣雲林地方法院檢察署呈
    請臺灣高等法院檢察署令轉臺灣臺南地方法院檢察署檢察官
    偵查起訴。
    理  由
一、訊據被告固坦承向丙○○借用其所申辦台灣大哥大股份有限
    公司0000000000門號之SIM卡使用，對於該行動電話門號嗣
    後遭使用以收購人頭帳戶之情亦不爭執，然矢口否認有交付
    該行動電話門號SIM卡供他人使用之行為，辯稱該門號因未
    繳錢遭限制發話，遂將SIM卡丟棄在租屋處，並不知為何該
    門號遭犯罪集團使用云云。經查：
  (一)前開臺灣大哥大股份有限公司0000000000門號，係由丙○○
    所申辦，其後經不詳之人使用作為聯絡收購人頭帳戶等情，
    已據丙○○、楊濟德分別於警詢中陳述甚明；另楊濟德之帳
    戶遭收購後，為犯罪集團使用而有許侑詮遭恐嚇並匯款之情
    ，亦為許侑詮於警詢中指訴甚明，復有楊濟德前開帳戶之開
    戶資料、往來明細、被害人許侑詮匯款之執據等附卷可佐，
    被告此部分供述，應可信為真實。
  (二)被告雖辯稱上開門號SIM卡於使用一段期間後，因未繳錢遭
    電信公司限制發話，遂將該SIM卡丟棄在租屋處云云，惟丙
    ○○乃於96年2月27日申辦該門號，迄至96年4月12日證人楊
    濟德所稱以該門號聯繫收購帳戶之人，期間應僅有3月份一
    次電信帳務，被告既稱該門號嗣因未繳錢而遭限制發話，顯
    見被告取得該門號後從無繳交話費。對照被告於本院審理時
    ，自陳其原先使用之門號，亦係因未繳費而遭停話，則被告
    於自己之門號被停後，特意向丙○○借用本件系爭門號使用
    ，事後卻未代繳任何話費，則被告是否真有使用該門號作為
    通訊聯絡之用，自堪懷疑。
  (三)又查當前電信服務市場，一般人均得以自己名義向電信服務
    公司申辦行動電話門號，而無向不特定人蒐羅之必要，此乃
    眾所皆知之事。又犯罪集團使用他人所申辦之行動電話門號
    作為聯繫工具等情，早已為平面及電子媒體所揭露，以被告
    之年齡、智識及社會生活經驗而論，實難諉為不知。再被告
    既向丙○○借用門號，即需擔負保管與正當使用之責，否則
    任何人恣意將之電話門號交付予他人使用，終將使電信管理
    秩序陷於混亂，對整體社會造成衝擊。被告明知行動電話門
    號可能供為他人不法犯罪使用之工具，仍提供行動電話門號
    予他人使用，足見其主觀上有縱或他人將門號做為詐欺或恐
    嚇取財等不法用途之工具，亦與本意無違，渠等均有幫助他
    人恐嚇取財之不確定故意，堪予認定。
三、按刑法上之幫助犯，係指以幫助之意思，對於正犯資以助力
    ，而未參與實施犯罪構成要件之行為者而言，故幫助犯無獨
    立性，以正犯已經犯罪為構成要件，如無他人犯罪行為之存
    在，幫助犯即無由成立。是以幫助犯既從屬於他人之犯罪行
    為，其所幫助之內容，厥為正犯之「犯罪行為」，從而幫助
    犯係於正犯之犯罪成立之時成罪。核被告原持有之系爭門號
    SIM卡，本為丙○○申辦取得所有之物，被告竟基於幫助犯
    罪集團犯刑法第346條第1項恐嚇取財犯罪之故意，而將該
    SIM卡交付他人，顯已變易持有為所有之意思而處分該SIM卡
    ，是其所為應係犯刑法第346條第1項恐嚇取財罪之幫助犯，
    與同法第335條第1項之侵占罪。被告以一交付SIM卡之行為
    ，同時觸犯前開2罪名，應依想像競合犯之規定，從一重論
    以幫助恐嚇取財罪。被告所涉侵占罪部分，雖未經檢察官起
    訴，惟其社會事實既屬同一，且與被訴之幫助恐嚇取財罪有
    前開想像競合之裁判上一罪關係，本院自應予審理，並擴充
    起訴範圍。爰審酌被告提供行動電話門號供他人從事不法使
    用，間接導致犯罪集團使用門號，阻礙警方之查緝而逍遙法
    外，致使受害民眾陸續增加，以此手段行騙詐財者，日益猖
    獗，助長他人犯罪，危害交易秩序與社會治安，且造成本案
    被害人之財產損失，而犯後始終飾詞卸責否認犯行之態度，
    檢察官因此具體求處有期徒刑8月，惟本院認被告僅屬從犯
    ，檢察官求刑仍嫌過重等一切情狀，量處如主文所示之刑，
    以示懲儆。
四、又查被告於本件所犯之罪，其犯罪時間係在96年4月24日以
    前，所犯且合於減刑條件，應依中華民國96年罪犯減刑條例
    第2條第1項第3款、第7條第1項、第2項規定，同時諭知其宣
    告刑與減得刑，再就減得刑諭知易科罰金之折算標準。
據上論斷，應依刑事訴訟法第299條第1項前段，中華民國96年罪
犯減刑條例第2條第1項第3款、第7條第1項、第2項，刑法第30條
第1項前段、第2項、第346條第1項、第335條第1項、第55條、第
41 條第1項前段，刑法施行法第1條之1，判決如主文。
本案經檢察官乙○○到庭執行職務。
中    華    民    國    98    年    10    月    28    日
                  刑事第六庭  審判長  法  官  蔡直青
                                      法  官  郭瓊徽
                                      法  官  吳坤芳
以上正本證明與原本無異
如不服本判決應於收受本判後10日內向本院提出上訴書狀，並應
敘述具體理由。其未敘述上訴理由者，應於上訴期間屆滿後20日
內向本院補提理由書狀（均須按他造當事人之人數附繕本）「切
勿逕送上級法院」。
                                      書記官  程伊妝
中    華    民    國    98    年    10    月    28    日
附錄本案論罪科刑法條：
中華民國刑法第346條
（單純恐嚇罪）
意圖為自己或第三人不法之所有，以恐嚇使人將本人或第三人之
物交付者，處 6 月以上 5 年以下有期徒刑，得併科 1 千元以
下罰金。
以前項方法得財產上不法之利益，或使第三人得之者，亦同。
前二項之未遂犯罰之。
中華民國刑法第335條
（普通侵占罪）
意圖為自己或第三人不法之所有，而侵占自己持有他人之物者，
處 5 年以下有期徒刑、拘役或科或併科 1 千元以下罰金。
前項之未遂犯罰之。


司法院資訊處製作；財團法人民間司法改革基金會備份。
